臺灣臺中地方法院刑事判決　　　　　　　　　　　　　九十四年度交訴字第一二號
　　公　訴　人　臺灣臺中地方法院檢察署檢察官
　　被　　　告　乙○○
右列被告因公共危險案件，經檢察官提起公訴（九十三年度偵字第二一七一八號），
本院判決如左：
    主  文
乙○○駕駛動力交通工具肇事，致人受傷而逃逸，處有期徒刑陸月，如易科罰金，以
佰元折算壹日。
被訴過失傷害部分，公訴不受理。
    犯罪事實
一、乙○○於民國九十三年十月二十七日二十二時二十分許，駕駛車牌號碼ＰＩ—５
    ２７２號自用小客車，途經臺中縣豐原市○○路四五○號時，理應注意前方路況
    ，而依當時情形，又無不能注意之情事，竟疏於注意，撞及對向車道由甲○○騎
    乘後載林碧雲之重型機車（車牌號碼ＪＶＵ—０５５號），致甲○○受有左腿開
    放性骨折、小腿撕裂傷、左踝撕裂傷、多處擦挫傷及瘀血腫之傷害，林碧雲則受
    有右小腿骨折及右大腿骨折之傷害（傷害部分業據告訴人甲○○、林碧雲撤回告
    訴），乙○○於肇事後，並未停車處理，反而旋即駕車離去，經甲○○請路人報
    警後，為警循線查獲。
二、案經被害人甲○○、林碧雲訴由臺中縣警察局豐原分局報告臺灣臺中地方法院檢
    察署檢察官偵查起訴。
    理  由
壹、有罪部分：
一、訊據被告乙○○固不否認在前揭時、地有發生車禍之事，惟矢口否認有何肇事逃
    逸之犯行，辯稱：發生車禍後伊有停下來看，伊的車門無法全部打開所以伊沒有
    下車。伊停下來看沒有人，以為伊撞倒堤防，所以伊就離開，伊沒有逃逸的意思
    云云。經查，右揭事實業經告訴人甲○○及林碧雲指訴綦詳，復有道路交通事故
    圖及調查報告表及現場照片十張、行政院衛生署豐原醫院診斷證明書二紙附卷可
    稽。被告雖辯稱伊以為撞到堤防云云。然本件受命法官於本院準備程序時履勘現
    場結果，路邊堤防邊坡高度為二十五公分，此有本院勘驗筆錄、勘驗照片在卷可
    參。而依卷附被告駕駛小客車之車損照片觀之，被告駕駛之小客車左前方保險桿
    及左照後鏡於事故發生後遺留於現場（見偵查卷第二十八頁、第二十九頁），足
    見當時撞擊力之強大。又該路段堤防邊坡高度，依本院履勘現場結果僅有二十五
    公分，根本無法與被告所駕駛小客車之左照後鏡碰觸，焉有可能造成被告駕駛之
    小客車左照後鏡毀損並掉落於事故現場。再者，被告雖辯稱當時係為閃避從路旁
    衝出之小狗才會將車往左邊向對向車道開過去，不知道撞倒什麼云云。然查，告
    訴人甲○○騎乘之機車係行駛於被告行向之對向車道，依卷附機車車損照片所示
    ，該機車（三陽野狼車型）左側防撞桿向內彎曲變形，顯見事故當時被告係自告
    訴人騎乘機車之左前側直接撞擊機車左側防撞桿，被告既然於夜間已能清楚辨識
    路旁有小狗衝出而為閃避動作，則在撞擊之客體極為龐大明顯之情況下，被告豈
    可能不知撞擊者為何物？況告訴人甲○○於警詢中陳稱：「‧‧‧我被撞後就高
    喊救命，直到路人看見我打電話報案」、「與一部深色自小客車車號‧‧‧後面
    數字是五二七二號˙˙˙」等語，依告訴人甲○○當時尚能記下被告之車號，可
    知當時告訴人之位置應離路邊不遠（否則告訴人如已掉落較深之河道下應無法得
    知車號），告訴人又當場呼救，並為路人發現，被告既辯稱伊有停下來看，僅因
    車門損壞未下車，何以未能發覺告訴人呼救之聲音？是以被告所辯，應均係事後
    卸責之詞，不足採信，被告應知悉撞擊告訴人騎乘之機車，並致告訴人倒地受傷
  ，應可認定。按汽車駕駛人駕駛汽車肇事致人受傷或死亡，應即採取救護或其他
    必要措施，並向警察機關報告，不得駛離或逃逸，道路交通管理處罰條例第六十
    二條第一項定有明文。又因道路交通事故之發生，常非於己之鄰親家里，時有告
    救不能情事，乃科以肇事者須即採取救護或其他必要措施，並應向警察機關報告
    之法定義務，以防因就醫延誤致生無謂傷亡，並俾得通知傷亡者家屬到場，以明
    責任，是凡肇事人於行車肇事致人受傷或死亡，未即採取救護或其他必要措施，
    並向警察機關報告，即駕車逃逸者，均應依該規定處罰，至其嗣後是否受刑事訴
    追及已否與被害人達成民事和解，賠償損失，對其應受處罰乙節，並不生影響。
    職是之故，汽車駕駛人駕駛汽車肇事，不論其責任之歸屬為何，即有義務留在肇
    事現場，採取救護或其他必要措施，並向警察機關報告，以維護他人之生命與其
    他用路人之交通安全。其立法目的，既係促使駕駛人於肇事致死傷後，能對被害
    人即時救護，報告警察機關，以減少死傷，是該罪之成立祇以行為人有駕駛動力
    交通工具肇事，致人死傷而逃逸之事實為已足（最高法院九十二年度臺上字第四
    四六八號刑事判決參照）。本件被告駕駛車輛撞擊告訴人甲○○、林碧雲騎乘之
    機車致告訴人甲○○、林碧雲人車倒地，且依當時撞擊力強大，被告駕駛之小客
    車左前保險桿及左照後鏡均掉落於現場，告訴人騎乘之機車亦因遭撞擊掉落河道
    邊坡等情，被告對告訴人當場受有傷害應有認識，其竟未採取救護或其他必要措
    施，並向警察機關報告，即竟行駕車離去嗣經警循線查獲，其肇事逃逸已甚灼然
    。是被告肇事逃逸之犯行，堪以認定。
二、核被告乙○○所為，係犯刑法第一百八十五條之四之肇事逃逸罪。爰審酌被告肇
    事後更棄被害人甲○○、林碧雲於不顧，其罪行甚重，惟念其犯罪後業與被害人
    達成和解，被害人甲○○、林碧雲於本院審理時當庭表示不願追究，取得被害人
    諒解，犯罪後態度尚稱良好等一切情狀，從輕量處如主文所示之刑，並諭知易科
    罰金之折算標準。
貳、不受理部分：
一、公訴意旨另以：被告乙○○於九十三年十月二十七日二十二時二十分許，駕駛車
    牌號碼ＰＩ—５２７２號自用小客車，途經臺中縣豐原市○○路四五○號時，理
    應注意前方路況，而依當時情形，又無不能注意之情事，竟疏於注意，撞及對向
    車道由甲○○騎乘後載林碧雲之重型機車（車牌號碼ＪＶＵ—０５５號），致甲
    ○○受有左腿開放性骨折、小腿撕裂傷、左踝撕裂傷、多處擦挫傷及瘀血腫之傷
    害，林碧雲則受有右小腿骨折及右大腿骨折之傷害。因認被告乙○○涉有刑法第
    二百八十四條第一項前段之過失傷害罪嫌等語。
二、按告訴乃論之罪，告訴人於第一審辯論終結前，得撤回其告訴；又告訴經撤回者
    ，應諭知不受理之判決，刑事訴訟法第二百三十八條第一項、第三百零三條第三
    款，分別定有明文。本件被告乙○○經檢察官依刑法第二百八十四條第一項前段
    之過失傷害罪提起公訴，依刑法第二百八十七條前段之規定，須告訴乃論。茲據
    告訴人甲○○、林碧雲於本院九十四年六月九日審理時當庭撤回其告訴，有本院
    審判筆錄在卷可稽，揆諸首開說明，爰諭知不受理之判決。
據上論斷，應依刑事訴訟法第二百九十九條第一項前段、第三百零三條第三款，刑法
第一百八十五條之四、第四十一條第一項前段，罰金罰鍰提高標準條例第二條，判決
如主文。
本案經檢察官丙○○到庭執行職務。
中      華      民      國    九十四    年      六      月    二十三    日
                              臺灣臺中地方法院交通法庭
                                  審判長法  官 許  金  樹
                                        法  官 王  靜  秋
                                        法  官 張  清  洲
右正本證明與原本無異。
如不服本判決，應於送達後十日內向本院提出上訴狀（須附繕本），上訴於臺灣高等
法院臺中分院。
                                        書記官
中      華      民      國    九十四    年      六      月    二十三    日
附錄論罪科刑法條
刑法第一百八十五條之四：
駕駛動力交通工具肇事，致人死傷而逃逸者，處六月以上五年以下有期徒刑。
